臺灣高等法院臺中分院刑事裁定　　　　　　　　　　九十四年度交抗字第二三六號
　　抗　告　人
　　即受處分人　黃甲○○
　　　　　　　即富門房屋租售介紹中心
右列抗告人因違反交通管理處罰條例案件，不服臺灣台中地方法院中華民國九十四年
三月二十二日裁定（九十四年度交聲字第一一一號）提起抗告，本院裁定如左：
      主  文
原裁定撤銷，發回臺灣臺中地方法院。
      理  由
一、抗告人抗告意旨略以：I交通罰單應送達汽車所有人，抗告人於監理機關亦留有
    通訊地址，本件罰單只送達營業處所，因無人收件而退件，即為公示送達，應未
    生送達效力。II富門房屋租售介紹中心既已向政府申請准予歇業，實際上已停止
    營業，不須依公司法為解散登記，原審裁定認應就該個人獨資之營利事業設立之
    地址負責，應係誤解等語。
二、本件原處分機關以：本案係台中縣警察局交通警察隊舉發受處分人富門房屋租售
    介紹中心所有之車號ＮＱ─６４６２號自用一般小貨車於九十三年七月二十六日
    六時十二分許，行經台一線１５２Ｋ＋２００Ｍ處，因「駕車行經有燈光號誌管
    制之交岔路口闖紅燈」違規，受處分人未於應到案日期前到案，本所遂於九十四
    年一月十三日以中監違字第裁６０─ＨＡ0000000號裁決書，裁處受處分
    人罰鍰新台幣五千四百元整，逾期則依裁決書處罰主文規定裁處，於法並無不合
    等語。
三、按汽車駕駛人，行經有燈光號誌管制之交岔路口闖紅燈者，處新臺幣一千八百元
    以上五千四百元以下罰鍰，道路交通管理處罰條例第五十三條定有明文，復依違
    反道路交通管理事件統一裁罰標準表規定，逾期者，處罰鍰新台幣五千四百元整
    。另汽車違反道路交通管理事件，以科學儀器取得違規證據資料，足資認定其違
    規事實者，得逕行舉發之，而逕行舉發，應記明車輛牌照號碼、車型等可資辨明
    之資料，查明汽車所有人姓名或名稱、住址，並以該汽車所有人為被通知人製單
    舉發之，由舉發機關送達被通知人；且逕行舉發違反道路交通管理事件，經汽車
    所有人依通知單之應到案日期前到案，並告知違規駕駛人姓名、身分證統一編號
    及住址者，處罰機關應即另行通知違規駕駛人到案依法處理，逾應到案日期，處
    罰機關應依道路交通管理處罰條例第八十五條第三項規定處罰該汽車所有人，違
    反道路交通管理事件統一裁罰標準及處理細則第二十三條第一項第五款、第二項
    、第十一條第一項第二款、第二十四條亦分別定有明文再按對於當事人之送達，
    應為送達之處所不明者，行政機關得依申請准為公示送達，如無人為公示送達之
    申請者，行政機關為避免行政程序遲延，認有必要時，得依職權命為公示送達，
    亦分別為行政程序法第七十八條第一項第一款、第二項所明定。
四、本院查：本件受處分人富門房屋租售介紹中心所有之車號ＮＱ─６４６２號自用
    一般小貨車，於九十三年七月二十六日六時十二分許，行經台一線１５２Ｋ＋２
    ００Ｍ處，因「駕車行經有燈光號誌管制之交叉路口闖紅燈」違規，為台中縣警
    察局交通警察隊依採證照片逕行掣開中縣警交相字第ＨＡ0000000號舉發
    違反道路交通管理事件通知單舉發，該舉發違規通知單暨採證相片二幀並依法寄
    發至受處分人公司登記之營業地址即「台中市○○區○○里○○路四十之二四號
    一樓」，因無法送達而退件，原舉發單位乃依法辦理公示送達等情，有前揭舉發
    單一紙、採證相片二幀、台中縣警察局九十三年十月二十日中縣警交字第０９３
    ００１６７３１號公示送達公告暨受送達人清冊及台中市政府九十四年三月七日
    以府經商字第０９４００３７３０４號函檢送之「富門房屋租售介紹中心」營利
    事業登記抄本各一份在卷可稽。惟依前項規定，逕行舉發既須查明「汽車所有人
    」姓名或名稱、住址，並以該汽車所有人為被通知人製單舉發之，而依民法總則
    之規定，做為權利義務主體之人，僅包括自然人及法人二種，獨資商號不在其列
    ，移送機關得否以對登記車主之獨資商號未能送達為由，逕為公示送達，已有疑
    義。且商業終止營業時，應自事實發生之日起十五日內，申請歇業登記。已登記
    之事項，所在地主管機關應公告之。商業設立登記後，有應於登記事項而不登記
    ，或已登記事項有變更而不為變更之登記者，不得以其事項對抗善意第三人，商
    業登記法第十七條、第十八條第一項、第十九條第一項分別定有明文，「富門房
    屋租售介紹中心」早於八十五年十二月十三日已辦理歇業登記，有台中市政府九
    十四年三月七日府經商字第九四００三七三０四號函暨所附營利事業登記資料一
    紙附卷可查，是其終止營業多年之事實，處於公知狀態，本件移送機關是否有向
    抗告人即自然人黃甲○○住居處所為送達，而有符合公示送達情形即為本案審酌
    重點，原裁定就此未予查明，而以「富門房屋租售介紹中心」登記狀況僅為「歇
    業」並未有解散之登記，且「富門房屋租售介紹中心」並未有向監理單位辦理變
    更通訊地址之紀錄，而認移送單位在對該商號原登記營業處所無法送達而退件後
    ，已依法辦理公示送達，已生送達之效力，遽予駁回本件受處分人異議之聲明，
    尚嫌速斷。本件抗告人之抗告意旨據以指摘原裁定不當，其抗告為有理由，爰將
    原審裁定撤銷，發回原審法院更為妥適之裁定。
五、爰依道路交通事件處理辦法第二十五條、刑事訴訟法第四百十三條前段裁定如主
    文。
中      華      民      國    九十四     年     五      月        四    日
                                    臺灣高等法院臺中分院刑事第四庭
                                          審判長法  官  洪  耀  宗
                                                法  官  江  德  千
                                                法  官  劉  登  俊
右正本證明與原本無異。
不得再抗告。
                            書記官  鄧  智  惠
中      華      民      國      九十四   年      五       月     四     日
                                                                        Ｉ
